【裁判字號】    97,交聲,24
【裁判日期】    970115
【裁判案由】    違反道路交通管理處罰條例聲明異議
【裁判全文】
臺灣花蓮地方法院交通事件裁定          97年度交聲字第24號
原處分機關  交通部公路總局臺北區監理所花蓮監理站
異  議  人
即受處分人  甲○○
上列異議人因違反道路交通管理處罰條例案件，對於交通部公路
總局臺北區監理所花蓮監理站96年12月24日所為之處分（原處分
案號：花監違字第裁44-P00000000號），聲明異議，本院裁定如
下：
    主  文
原處分撤銷。
甲○○輕型機器腳踏車駕駛人，駕駛汽車經測試檢定酒精濃度超
過規定標準，吊扣其輕型機器腳踏車駕駛執照壹年。
    理  由
一、原處分意旨略以：異議人即受處分人甲○○於民國96年12月
    20日23時32分許，駕駛車牌號碼UUB－691號輕型機器腳踏車
    （下簡稱輕型機車），行經花蓮市○○路與建林街交岔路口
    時，因「酒精濃度超過規定標準（經測定酒精值0.32ｍｇ/
    ｌ）」，為警依法舉發，故依道路交通管理處罰條例第35條
    第1項第1款及第24條第1項第2款規定，裁處異議人罰鍰新臺
    幣15,000元（異議人已於96年12月24日繳納，且此部分未具
    異議，不在本院裁定範圍）、吊扣駕駛執照1 年（原裁決書
    載為12個月），並施以道路交通安全講習（此部分未具異議
    ，不在本院裁定範圍）。
二、異議意旨略以：異議人對上開違規事實並無爭執，惟異議人
    為本件違規時係駕駛上揭車號之輕型機車，是依法所應吊扣
    之駕照應為輕型機車之駕照，而不應及於異議人其他車種之
    駕駛執照。況異議人持有之駕駛執照為屬多照合一之「小型
    車駕駛執照」，異議人並以駕駛小型車為業，若吊扣小型車
    駕照，對異議人之工作權造成極大之損害，為此聲明異議。
三、按汽車駕駛人，駕駛汽車經測試檢定酒精濃度超過規定標準
    者，處新臺幣15,000元以上60,000元以下罰鍰，並當場移置
    保管其車輛及吊扣其駕駛執照1 年，道路交通管理處罰條例
    第35條第1項第1款定有明文；又汽車駕駛人飲用酒類或其他
    類似物後其吐氣所含酒精濃度超過每公升0.25毫克或血液中
    酒精濃度超過百分之0.05以上者，不得駕車，道路交通安全
    規則第114條第2款亦有明文。
四、經查：
  (一)異議人於上揭時地，駕駛車牌號碼UUB－691號輕型機車，因
    有「酒精濃度超過規定標準（經測定酒精值0.32ｍｇ/ｌ）
    」之違規行為，而為警舉發乙情，為異議人所不爭執，並有
    花蓮縣警察局96年12月20日花警交字第P00000000 號舉發違
    反道路交通管理事件通知單1 紙在卷可稽，是異議人上揭交
    通違規事實，應堪認定。
  (二)原處分機關依據道路交通管理處罰條例第35條第1項第1款之
    規定，吊扣異議人駕駛執照1 年（即12個月），而此駕駛執
    照乃指異議人所領有之小型車駕駛執照乙情，固有交通部公
    路總局臺北區監理所花蓮監理站對違反道路交通管理事件不
    服裁決聲明異議案件移送書及裁決書各1 份在卷足憑。然按
    道路交通管理處罰條例第68條業於94年12月14日修正，並自
    95年3月1日施行，修正前該條規定：「汽車駕駛人，因違反
    本條例及道路交通安全規則之規定，受【吊扣或】吊銷駕駛
    執照處分時，【吊扣或】吊銷其持有各級車類之駕駛執照。
    」而修正後該條則規定：「汽車駕駛人，因違反本條例及道
    路交通安全規則之規定，受吊銷駕駛執照處分時，吊銷其持
    有各級車類之駕駛執照。」查該條文修正前，其原提案修正
    條文為：「汽、機車駕駛人，因違反本條例及道路交通安全
    規則之規定，受【吊扣或吊銷】駕駛執照處分時，【吊扣或
    吊銷】其違法或違規當時所駕駛車輛之駕駛執照。」立法理
    由略以：「原條文將違法或違規駕駛人所持有各級車類之駕
    駛執照一併吊扣或吊銷，失之過酷，影響人民工作及生活甚
    鉅，爰修正之」等語，其最後通過之修正條文，係將該條原
    有條文中之【吊扣或】3 字刪除各情，有道路交通管理處罰
    條例第68條審查報告可資查考（見立法院公報第94卷第70期
    第135至138頁）。則參照上開立法理由及立法經過，依修正
    後之條文，依上開規定受【吊銷駕照】處分者，仍維持吊銷
    其持有各級車類之駕駛執照，至於受【吊扣駕照】處分者，
    則僅【吊扣】其違法或違規當時所駕駛車輛之駕駛執照，不
    再吊扣其持有各級車類之駕駛執照，此觀之立法理由及立法
    經過至明。準此，原處分機關作成關於吊扣駕駛執照處分時
    ，應就行為人所應吊扣之駕駛執照種類予以限定，始符合依
    法行政原則。查異議人為本件違規時係駕駛輕型機車，業如
    上述，是依上開說明，其依法所受之處分應為限制其駕駛輕
    型機車之權利，即吊扣其輕型機車駕駛執照已足。至目前汽
    、機車駕駛執照雖基於「一人一照」原則，然如何「吊扣」
    其中一部分，係屬執行方式之問題，但不能因執行稍有困難
    ，即置立法修正通過之條文不予遵守適用。
  (三)綜上所述，原處分機關未審酌及此，逕為裁罰，即難認為允
    當，從而，本件異議為有理由，爰撤銷原處分，改諭知如主
    文第二項所示之處罰。
據上論斷，應依道路交通案件處理辦法第20條，裁定如主文。
中    華    民    國    97    年    1     月    15    日
                  交通法庭   法 官  吳韻馨
上列正本證明與原本無異。
如對本裁定不服，應於送達後5日內，向本院提出抗告狀（應抄
附繕本）。
中    華    民    國    97    年    1     月    16    日
                             書記官


司法院資訊處製作；財團法人民間司法改革基金會備份。
